臺灣臺中地方法院刑事判決　　　　　　　　　　　　　九十四年度訴字第四一一號
　　公　訴　人　臺灣臺中地方法院檢察署檢察官
　　被　　　告　己○○
　　選任辯護人　朱元宏律師
　　　　　　　　黃紫芝律師
右列被告因違反毒品危害防制條例案件，經檢察官提起公訴（九十三年度偵字第一四
七二八號、第一四六六九號），本院判決如左：
    主  文
己○○連續販賣第二級毒品，處有期徒刑捌年陸月。
扣案之第二級毒品甲基安非他命拾貳包（驗餘總淨重拾捌點捌公克）均沒收銷燬之
；扣案之透明分裝袋壹包（計拾陸個）、記事本壹本，及扣案之摩托羅拉牌Ｖ２９０
型手機（序號000000000000000）、如附表編號三、四所示之手機各壹支，均沒收。
    犯罪事實
一、己○○（綽號兄弟）明知甲基安非他命（起訴書誤為安非他命）係屬毒品危害防
    制條例第二條第二項第二款所規定之第二級毒品，不得無故持有、販賣，竟仍基
    於意圖營利販賣第二級毒品甲基安非他命之概括犯意：(一)自民國九十三年初起，
    至同年三月上旬止，在臺中縣大里市，以新臺幣（下同）二千元之價格或以丙○○母親名義申辦，但由丙○○使用之摩托羅拉牌Ｖ２９０型手機（序號00000000
    0000000）互易之方式，連續七、八次販賣第二級毒品甲基安非他命予丙○○。
    (二)其明知甲○○所用以交換第二級毒品甲基安非他命之如附表編號一、二所示手
    機，均係來路不明之贓物，竟自九十三年三月間起至同年七月間止，在臺中市○○路玩具反斗城、臺中市○○○○街與大墩路口附近，及華塑電動玩具場外等地
    ，以甲基安非他命毛重一．三公克代價一千元之價格，並以現金交易，或以如附
    表編號一、二所示贓物手機互易，或以如附表編號三、四所示手機互易之方式，
    連續出售第二級毒品甲基安非他命予甲○○多次，藉以牟利，並基於故買贓物之
    概括犯意，連續向甲○○買受如附表編號一、二所示之贓物手機。己○○於取得
    前述五支手機後，將如附表編號一所示手機再轉售予不知情之楊秋霞使用，將如
    附表編號二、四所示手機交付予不知情之丁○○使用，及將前開摩托羅拉牌Ｖ２
    ９０型手機交付予不知情之女兒使用，另如附表編號三所示手機則留供己用。嗣
    因甲○○另涉搶奪案件為警查獲，而於九十三年八月十七日二十三時十分許，為
    警循線在臺中市○○區○○路與福順路口，持本院核發之搜索票，在己○○所駕
    駛車牌號碼６１６２─ＧＴ號之自小客車上，扣得其所有之第二級毒品甲基安非
    他命十二小包（驗餘總淨重十八．八三公克）、透明分裝袋一包（計十六個）、
    記事本一本；復於同日二十三時三十分許，在臺中市○○區○○路六十號十六樓
    之二十二己○○之住處內，扣得前開摩托羅拉牌Ｖ２９０型手機、如附表編號三
    、四所示手機；另於同年月十八日凌晨零時三十分許，在臺中市南屯區○○○○
    街一八五之一號三樓，扣得如附表編號二所示手機一支（已由被害人薛凊晰取回
    ）；之後於同年月十八日凌晨四時許，由楊秋霞自行提出如附表編號一手機一支
    （已由被害人田欣萱領回），供警扣案，進而查悉上情。
二、案經臺中市警察局第四分局報告臺灣臺中地方法院檢察署檢察官偵查起訴。
    理  由
一、證據能力之爭執：
    選任辯護人朱元宏律師為被告己○○辯護稱：證人甲○○之警詢筆錄並非依其
    意願所作，且未全程錄音，於本院審理時又否認該份筆錄之內容，應無證據能力
    。證人丙○○之警詢筆錄未經具結，且屬審判外之陳述，是傳聞證據，無證據
    能力等語。查：
（一）按證人、鑑定人依法應具結而未具結者，其證言或鑑定意見，不得作為證據。
      刑事訴訟法第一百五十八條之三固有明文，但依刑事訴訟法規定，警詢時警員
      本無命受訊問人具結之權力，自無刑事訴訟法第一百五十八條之三之適用。是
      以證人甲○○、丙○○於警詢時雖均未經具結，並不生依法應具結而未具結，
      導致喪失證據能力之效果。
（二）次按被告以外之人於檢察事務官、司法警察官或司法警察調查中所為之陳述，
      與審判中不符時，其先前之陳述具有較可信之特別情況，且為證明犯罪事實存
      否所必要者，得為證據。刑事訴訟法第一百五十九條之二定有明文。查證人甲○○於本院審理時，翻異其於九十三年八月十二日十五時許，由臺中市警察局
      第四分局偵查員施言佳在臺中看守所所製作警詢筆錄所陳述之內容，另證人丙○○於本院審理時，亦為與同年月二十二日二十一時二十分許，在臺中市警察
      局第四分局刑事組受詢時不同之證述，但經本院審認結果，認證人高坤瑞、丙○○先後於警詢時所為之陳述，皆具有較可信之特別情狀（理由詳後述），而
      所證內容又均關涉被告有無販賣第二級毒品甲基安非他命之事實認定，誠屬關
      鍵證據，揆諸前揭規定，自均得作為證據。
（三）再按訊問被告，應全程連續錄音；必要時，並應全程連續錄影。但有急迫情況
      且經記明筆錄者，不在此限。此項規定，於司法警察官或司法警察詢問犯罪嫌
      疑人時，準用之。刑事訴訟法第一百條之一第一項、第一百條之二固有明定。
      惟此係就訊問或詢問被告或犯罪嫌疑人所為之規定，對於證人之訊問，不在此
      限（最高法院九十四年度台上字第八四０、七０三、五００號裁判均可參照）
      。基此，臺中市警察局第四分局雖函覆本院，謂：證人甲○○之警詢筆錄並未
      錄音及錄影，固有該分局九十四年三月二十九日中分四刑字第０九四０００五
      ０三八號函在卷可稽，但因證人甲○○並非以被告或犯罪嫌疑人接受詢問，自
      無刑事訴訟法第一百條之二準用同法第一百條之一第一項規定之適用。選任辯
      護人朱元宏律師以證人甲○○於警詢時未經錄音，認該份警詢筆錄無證據能力
      ，尚無可採。
二、訊據被告己○○矢口否認有何販賣第二級毒品甲基安非他命之犯行，辯稱：伊未
    販賣第二級毒品甲基安非他命給甲○○或丙○○，扣案之第二級毒品甲基安非他
    命是自己要施用云云。然查：
（一）被告確有於九十三年三月份起至同年七月份間，連續販賣第二級毒品甲基安非
      他命予證人甲○○之事實，有以下事證可證：
  １、證人甲○○於九十三年八月十二日警詢時證稱：「我都是向一名綽號叫『兄仔
      』之男子（按即被告），從九十三年三月份起自七月份陸續向他購買安非他命
      ，我每次都是購買一千元，然後再約在臺中市反斗城外或大墩十四街與大墩路
      口一家室內游泳池外及華塑電動玩具場外交易。」、「我都打行動電話000
      0000000與他聯絡後，再相約地點拿毒品」、「我每次都買一千元，約
      一．三公克左右」、「（問：你至今總共向他購買幾次）約二十幾次」、「（
      問：你交給他之手機是換取毒品或新台幣？）新台幣也有，毒品也有」等語綦
      詳（九十三年度偵字第一四六六九號偵查卷第十一至十二頁）。之後，於九十
      三年八月二十六日偵查中，證人甲○○復結證稱：經由朋友介紹，於九十三年
      三月至七月間，曾多次向綽號「兄仔」之被告購買安非他命，每次都買一千元
      ，一．三公克，會約在玩具反斗城外、大墩十四街與大墩路口室內游泳池外、
      華塑電動玩具場外，都是打被告手機相互聯絡，也曾經將手機賣給被告以換取
      一千元之毒品，如果手機還有剩餘價值，被告再以現金找回，之前於九十三年
      八月十二日在臺中市警察局第四分局警詢時所言，均實在等語（九十三年度偵
      字第一四七二八號偵查卷第四十八至五十頁），有各該筆錄在卷可考。可知，
      證人甲○○在相隔二個星期之警詢及偵查中，先後所陳，並無兩歧，衡諸常情
      ，若非證人甲○○確有向被告購買第二級毒品甲基安非他命之實情，對於其與
      被告間買賣第二級毒品甲基安非他命之時間、地點、價格、聯絡方法、付款方
      式等細節，如何能為一致且具體之陳述？又被告與證人甲○○均陳稱：彼此並
      無恩怨、仇恨，被告曾多次向證人甲○○買受手機等語（九十三年度偵字第一
      四七二八號偵查卷第九頁背面、九十三年度偵字第一四六六九號偵查卷第十一
      至十二頁、第八十五至八十六頁），足見被告與證人甲○○間之情誼匪淺，證
      人甲○○亦無任意誣攀被告販賣第二級毒品甲基安非他命，而故入於罪之理。
      據上，證人甲○○於警詢及偵查中之前開證述，即有所據，非不可採。
  ２、證人甲○○於本院審理時雖改結證稱：安非他命是向別人買的，不曾向被告買
      過云云，但經檢察官再為追問後，證人甲○○僅結證稱：「（檢察官問：毒品
      是跟何人買的？）（證人甲○○沈默不語）」、「（檢察官問：什麼名字？）
      忘記了」、「（檢察官問：這份警訊筆錄有依照你所言記載？）我不知道。」
      、「（檢察官問：偵訊時，你也是說被告賣毒品給你，當初為何這樣說？）不
      知道。」、「（辯護人問：偵訊時，為何你指認你曾經向被告購買安非他命？
      ）我不知道。」等語，顯見證人甲○○係在刻意規避問題，不願按實回答至明
      。證人甲○○另又翻異稱：並未向警方檢舉被告販毒，警詢時是在調查伊搶奪
      之手機交給何人，警察拿被告口卡片供伊指認，伊是表示將手機賣給被告，並
      不曾向警方說過有向被告買毒之事云云，但製作證人甲○○警詢筆錄之原臺中
      市警察局第四分局偵查員施言佳到庭則結證稱：「案子緣起是本分局偵辦甲○○及曾傑麟的搶奪案件，依據甲○○供稱他除了將搶奪而來的金錢與曾傑麟平
      均分花外，另外他們還將搶奪而來的行動電話販賣給通訊行，或留做自己使用
      ，其中還有另外一部分就是把比較好一點的手機，例如有拍照功能，將它交給
      被告以換取毒品或新台幣，這樣之後，我們依據甲○○所提供的手機號碼及被
      告與甲○○經常見面之場所，還有被告所使用之車子，我們進行分析及資料調
      閱，我們資料調取之後，就鎖定被告本人，所以我才會到看守所讓甲○○確認
      並製作筆錄。」、「（審判長問：甲○○於九十四年三月十五日下午本院審理
      時證稱：其並未主動檢舉也沒有表示向被告購買安非他命，有何意見？）甲○○當時確實是跟我說他跟被告購買毒品，並拿手機跟被告換取毒品，上面簽名
      也都蓋的一清二楚。」、「（審判長提示甲○○警詢筆錄，並問：甲○○當時
      在警訊時是否確實有如筆錄內容記載之陳述？）有。筆錄記載內容就與我當天
      我訊問的情形是一樣的，我可以確認。」等語（本院卷第一五二頁以下）。再
      參以被告前未曾有任何與販賣毒品或施用毒品相關之前科紀錄，有臺灣臺中地
      方法院檢察署刑案資料查註紀錄表、臺灣高等法院被告全國前案紀錄表在卷可
      按，而遍觀偵查全卷，亦查無任何證據顯示警方曾接獲證人甲○○以外之人檢
      舉被告販毒或施用毒品之線報情形，衡諸情理，要非證人甲○○主動向警方提
      供本身曾向被告購買第二級毒品甲基安非他命，且部分搶奪而來之手機交付給
      被告之目的，係為抵償向被告買毒之款項等訊息，警方如何能在被告涉嫌向證
      人甲○○收受贓物之偵辦過程中，另再查悉被告涉嫌有販賣第二級毒品甲基安
      非他命予證人甲○○之事實？據上，證人甲○○於警詢及偵查中一致證稱確有
      向被告購買第二級毒品甲基安非他命，並詳述購買之時間、地點、價格、數量
      、以手機抵償買毒款項等節，足認係出於其自由意志而為之陳述，復核與事實
      相符，堪可採信。反之，證人甲○○嗣後於本院審理時翻異前詞並附和被告之
      證言，顯係迴護被告之虛詞，自無足取。
  ３、此外，被告確實向證人甲○○收購如附表所示四支手機之事實，除據被告、證
      人甲○○為一致之陳述外，復經證人丁○○、被害人田欣萱、薛凊晰分別於警
      詢時證述無訛，並有臺中市警察局第四分局搜索扣押筆錄暨扣押物品目錄表、
      如附表所示四支手機之照片存卷可查，及扣案如附表編號三、四所示手機足資
      佐憑。
（二）被告確有連續販賣第二級毒品甲基安非他命予證人丙○○之事實，亦有下列證
      據可憑：
  １、證人丙○○於警詢時主動證稱：扣案之摩托羅拉牌Ｖ２９０型手機（序號0000
      00000000000）是伊母親所有，約於九十三年初，在臺中縣大里市不詳地點，
      由伊持以向被告換取毒品，且自九十二年年底至九十三年三月上旬，先後向被
      告購買安非他命約七至八次，最近一次是在九十三年三月上旬，在臺中市○○
      路與臺中縣日新路交叉口，向被告購買二千元之安非他命等語（九十三年度偵
      字第一四六六九號偵查卷第六十七至七十頁）。
  ２、證人丙○○於本院審理時雖翻異前詞，否認有向被告購買第二級毒品安非他命
      ，且就自己之警詢筆錄內容辯稱：「當時是因為我急著上班，又有喝酒，我就
      跟警察說小陳這個人，警察就拿被告的口卡問我是不是這個人，我就因為趕著
      上班，想說就讓他趕快過去，當初因為還有問我是否有拿手機給被告，我是說
      是拿手機跟被告借一萬元，被告先扣我三百元的利息，我才把手機押給他。」
      云云，然查：
    (1)為證人丙○○製作警詢筆錄之證人施言佳到庭係結證稱：「（審判長問：丙○○當天接受詢問製作筆錄時，有沒有喝酒的情形？）沒有，而且他母親也在場
      。」、「（審判長問：丙○○當天是否有提到『小陳』這樣的人？）沒有。」
      、「（審判長問：丙○○當天在製作筆錄過程是否有表示他趕著要上班？）他
      不是趕著要上班，他其實已經沒有工作在家裡，是當天保全公司打電話請他代
      班，但是他母親當天也在場，他母親說這件事情比較重要，我們製作完了再去
      上班沒有關係，所以他也說好。」、「因為手機申登人是他母親，所以他母親
      從我們製作筆錄到結束及剛才說的，丙○○都是跟他母親一同過來，所以他母
      親全程都在場。」、「（審判長問：丙○○在九十四年三月十五日下午於本院
      審理時否認有向被告購買安非他命，並且他表示當時他急著上班又有喝酒，跟
      警察說『小陳』這個人，警察就拿被告的口卡請問他是否就是被告，他因為急
      著要離開才說是被告等語，有何意見？）他所作的陳述就跟我筆錄上記載的完
      全一樣，他當天來製作筆錄沒有喝酒，且有他母親陪同在場，他說急著上班也
      是他母親請他把這事情做完之後才去上班，所以他在法院所言是與當日在警詢
      時陳述的事實不符。」等語（本院卷第一五四至一五六頁），且遍觀證人丙○○之警詢筆錄內容，並查無隻字片語記載證人丙○○曾提到綽號「小陳」之人
      ，或因喝酒而有妨害其自由陳述或答非所問等情狀，亦無證人丙○○曾以手機
      向被告借款之事，反之，於警方詢問：「據己○○指稱該ＭＯＴＯＲＯＬＡ摩
      托羅拉、型號Ｖ２９０，手機序號0000000000 00000行動電話，是由一名綽號
      叫『阿弟阿』之男子，搶奪而來販賣給他的，你做何解釋？」時，證人丙○○
      係回答：「該支手機是我拿去向他換取毒品的。」等語，（九十三年度偵字第
      一四六六九號偵查卷第六十七至六十八頁）。據上，證人丙○○於本院審理時
      既然自承：前開警詢筆錄內容，是依照伊當日陳述記載等語（本院卷第八十九
      頁），足認證人丙○○於本院審理時就自己在警詢時被詢問之情狀，所陳各節
      ，並非實在。
    (2)另訊之證人施言佳復結證稱：「（審判長提示九十三年度偵字第一四六六九號
      偵查卷第六十七至七十一頁丙○○警詢筆錄，並問：為何知道丙○○有向被告
      購買毒品？）我們向  鈞院聲請搜索票執行搜索，在被告他所交付的五支手機
      中．．．我們根據這五支手機序號調閱通聯紀錄，找尋被害人，其中有一支手
      機就是我剛才所說的丙○○的，我們請他過來製作筆錄一起把手機領回，起初
      我們以為他是被搶的被害人，但是事實上不是，他是將手機拿給被告換取毒品
      ，因為丙○○沒有錢，整個詳細內容就是以剛才所提示的筆錄上所記載的情形
      ，所以我們知道丙○○向被告購買毒品。」等語，核與證人丙○○於警詢時自
      陳：「（警方問：據己○○指稱該ＭＯＴＯＲＯＬＡ摩托羅拉、型號Ｖ２９０
      ，手機序號000000000000000行動電話，是由一名綽號叫『阿弟阿』之男子，
      搶奪而來販賣給他的，你做何解釋？）該支手機是我拿去向他換取毒品的。」
      等語，確可看出係由證人丙○○主動向警方供出領回之手機是向被告換取毒品
      之情節，互核一致，則警方之所以能查悉被告另有販賣第二級毒品甲基安非他
      命予證人丙○○之事實，顯然係基於證人丙○○自行提供毒品來源之緣故，即
      臻明確。基此，證人丙○○於本院審理時翻異改稱：領回之手機係向被告借款
      云云，益徵係與實情相悖，自屬事後為迴護被告之虛詞，無足採信。
    (3)再者，證人丙○○與被告間並無任何恩怨、仇恨，除據證人丙○○於警詢時自
      承在卷外（九十三年度偵字第一四六六九號偵查卷第七十頁），更於本院審理
      時結證稱：「（檢察官問：你跟被告借錢，他有無刁難你？）沒有，他說年輕
      人花錢不要那麼兇。」、「（檢察官問：你跟被告借的錢還清了嗎？）到目前
      為止還差二千元。」等語（本院卷第九十四頁），可知證人丙○○與被告間之
      情誼匪淺，而販賣毒品係屬重罪，此又為一般人均知曉之常識，是以證人丙○○若非實際上確有向被告購買第二級毒品甲基安非他命之事實，又豈會於警方
      單純追查手機搶奪案件，而以被害人之身分，通知證人丙○○前來領回手機時
      ，自行供出係以手機向被告購買第二級毒品甲基安非他命之情節？基此，證人
      丙○○於本院審理時改稱：「當時確實是為了趕著上班，還有喝點酒，才說是
      他賣毒給我。」云云，顯與常情有違，更與事實不符，自不可採。
    (4)據上，證人丙○○於警詢時之陳述，既係出於自由意志之陳述，警方並無違法
      取證之情事，復核與事實相符，自堪採信。反之，證人丙○○嗣後於本院審理
      時否認向被告購買第二級毒品甲基安非他命之證詞，當係迴護被告之不實陳述
      ，委無足取。
  ３、此外，被告確實持有證人丙○○所交付之以丙○○母親名義申辦，但由丙○○
      使用之摩托羅拉牌Ｖ２９０型手機（序號000000000000000）一節，除據被告
      、證人丙○○為一致之陳述外，復經證人楊秋霞於警詢時證述無訛，並有臺中
      市警察局第四分局搜索扣押筆錄暨扣押物品目錄表、照片在卷可查，及扣案之
      該支手機足資佐憑。
（三）又被告於九十三年八月十七日二十三時十分許，在臺中市○○區○○路與福順
      路口，為警在其所有車牌號碼６１６２─ＧＴ號自小客車內，查獲其所有之第
      二級毒品甲基安非他命十二小包（驗餘總淨重十八．八三公克）、透明分裝袋
      一包（計十六個）、記事本一本等事實，業據被告供明在卷，復經證人丁○○
      於警詢時證述無訛，並有臺中市警察局第四分局搜索扣押筆錄暨扣押物品目錄
      表、照片、車籍作業系統─查詢認可資料附卷可稽，及扣案之第二級毒品甲基
      安非他命十二小包、透明分裝袋一包（計十六個）、記事本一本足資佐憑。又
      扣案之第二級毒品甲基安非他命十二小包，經送請內政部警政署刑事警察局鑑
      定結果，呈色試驗均呈二級毒品甲基安非他命陽性反應，隨機抽取編號１、
      以氣相層析質譜法分析，均檢出二級毒品甲基安非他命成分，隨機抽取編號１
      以核磁共振分析法分析，檢出二級毒品甲基安非他命成分等情，有該局九十三
      年十二月二日刑鑑字第０九三０一九六八六四號鑑驗通知書一紙在卷可稽。
  １、被告於本院審理時雖辯稱：扣案之第二級毒品甲基安非他命係自行買來供己施
      用云云，但查，被告於警詢時及偵查中均供稱：本身並無施用毒品等語（九十
      三年度偵字第一四六六九號偵查卷第七、五十七頁），且依前開前科紀錄表顯
      示，被告本身確無任何施用毒品之前科紀錄；另被告於九十三年八月十七日為
      警查獲後，經採集其尿液送驗結果，亦未呈任何施用毒品反應一節，又有詮昕
      科技股份有限公司濫用藥物尿液檢驗報告在卷為憑（同偵查卷第七十二頁），
      據此，被告前於警詢及偵查中一致否認本身有施用毒品之供述，自與卷證資料
      較相符合，而有所據，非不可採；反之，被告於本院審理時始改稱：本身亦有
      施用毒品之習慣云云，則無任何證據可資佐實，要難遽信。是以被告本身既無
      施用毒品之習慣，竟持有數量非少之第二級毒品甲基安非他命及一般販賣毒品
      者為分裝毒品均會準備之透明分裝袋，又未能就扣案之第二級毒品甲基安非他
      命及透明分裝袋提出其他正當用途，在此情形下，若謂扣案之第二級毒品甲基
      安非他命及透明分裝袋並非被告用來販賣第二級毒品甲基安非他命之物，實難
      令人置信。況且，證人甲○○、丙○○係先後主動向警方供出分別有向被告購
      買第二級毒品甲基安非他命之內情，復已詳如前述，則被告確有販賣第二級毒
      品甲基安非他命予證人甲○○、丙○○之事實，益徵明確。
  ２、又扣案之記事本內，記載多數人名，每一人名旁均至少有一個金額數字，並有
      「６錢」、「女（按毒品市場上俗稱「海洛因」為女）  ３仟  ３  ２仟  ５
      」、「男（按毒品市場上俗稱「安非他命」為男）  ５錢  一個  ２  半個
      ６」、「半價」等字樣（九十三年度偵字第一四六六九號偵查卷第三十九、四
      十一、四十七頁），核與一般販毒者常見之記帳習慣及方式相符。其中，被告
      自承：證人丙○○部分係記載「清」等語，而依該記事本內之紀錄，記載「清
      」的金額數字分別為二千五百、一千五百、二千五百（同偵查卷第四十、四十
      八頁），經核又與證人丙○○於警詢時證稱：有於九十三年三月上旬向被告購
      買安非他命二千元（同偵查卷第六十八頁）之金額相當，益證該本記事本應係
      被告用來記載販賣第二級毒品甲基安非他命之紀錄至明。被告雖辯稱：扣案之
      記事本，係他人向伊借款之紀錄云云，並聲請傳喚證人乙○○到庭，欲佐其說
      。然查，被告於本院審理時係供稱：證人乙○○借貸之金額有時候一萬元、五
      千元、六千元。從九十二年那時候就有陸續向伊借錢，每一萬元收三百元利息
      ，乙○○有看到伊記帳，又乙○○之借款已全部清償等語；證人乙○○則到庭
      結證稱：自九十二年起至九十三年止，陸續向被告借款，有時候一萬元，七、
      八千也有，最少七、八千元，不曾借過一千元，且一萬元一個月利息二、三百
      元，已全部還清，並沒看過被告將借款記在簿子上等語（本院卷第五十五頁以
      下、第六十五頁以下），兩相比較結果，可知被告與證人乙○○對於借款之期
      間、利息、是否全部清償等節，所陳固然相互吻合，但對於被告是否將借款記
      入帳簿內及借款金額等項，則皆有所出入。衡諸常情，時常向人借款或放貸者
      ，對於歷次借貸之金額，或許無法精確記憶，但對於借貸之最多或最少金額，
      應仍會有大致之印象，惟觀諸被告以「阿東」作為證人乙○○之代號自行記載
      在扣案記事本內之紀錄，可知金額計有二千五百、五千、四千、六千五百、一
      千、二千、四千五百、三千、五百、一千二百、三千七百、二千七百、三千五
      百、七千五百、八千、八千五百、九千、六千等之不等記載（九十三年度偵字
      第一四六六九號偵查卷第四十、四十一、四十三至四十九頁），核與被告或證
      人乙○○所陳最低借款金額係五、六千元或最少七、八千元，顯然不合，且相
      去甚遠，扣案之記事本是否為被告記載證人乙○○等人借貸之紀錄，即屬可疑
      。從而，尚無法以證人乙○○於本院審理時之證述，資為任何有利於被告之徵
      憑。
（四）再查，我國查緝毒品甲基安非他命之施用或販賣，一向執法甚嚴，對於販賣甲
      基安非他命者尤科以無期徒刑或七年以上有期徒刑之重度刑責，又販賣甲基安
      非他命既係違法行為，當非可公然為之，亦無公定價格，且容易分裝並增減份
      量，而每次買賣之價量，可能隨時依雙方關係深淺、資力、需求量及對行情之
      認知、來源是否充裕、查緝是否嚴謹、購買者被查獲時供述購買對象之可能風
      險之評估等情形，而異其標準，非可一概而論；販賣之利得，除被告坦承犯行
      或價量俱臻明確外，要難察得實情，販賣之人從價差或量差中牟利之方式雖異
      ，其意圖營利之販賣行為則同一。是以販賣甲基安非他命者，茍非意圖販賣營
      利，一般人焉有可能甘冒重度刑責而販賣之，從而雖被告否認有販賣甲基安非
      他命之犯行，而無可查證其賣出後確實賺取之差價，惟依前述推論，被告販賣
      海洛因當有意圖營利之犯意，亦足認定。
（五）綜上所陳，被告否認販賣第二級毒品甲基安非他命之各項辯解，無非事後卸責
      之詞，均無可採。從而，本件被告右開販賣第二級毒品甲基安非他命之犯行，
      事證明確，洵堪認定。
三、訊據被告雖坦承有向證人甲○○收購如附表編號一、二所示手機，但矢口否認有
    何故買贓物之犯行，辯稱：伊不知該二支手機係甲○○向他人搶奪而來的贓物云
    云。然查：
（一）如附表編號一所示手機，係被害人田欣萱於九十三年五月二十八日二十二時許
      ，在臺中市○區○○路與中華路交叉口，另如附表編號二所示手機則係被害人
      薛凊晰於同年七月二十一日中午十二時三十分許，在臺中市○○區○○路，先
      後遭證人甲○○搶奪之財物等情，業據證人甲○○於警詢、偵查中先後陳稱明
      確，核與被害人田欣萱、薛凊晰分別於警詢時指訴之情節相符（本院卷第一０
      四至一０五頁），堪認如附表編號一、二所示手機，均屬贓物。
（二）又被告確有先後向證人甲○○收購如附表編號一、二所示手機之事實，除據被
      告供明在卷外，復經證人甲○○證述無訛，並有臺中市警察局第四分局搜索扣
      押筆錄暨扣押物品目錄表、照片附卷可稽。被告雖以前揭情詞置辯，但查：
  １、證人甲○○於警詢時已證稱：從九十三年五月份開始，一共交給被告至少二十
      支以上之手機，且都是一些比較好、有照相功能的，被告可能知道伊交付之手
      機均係搶奪而來的，因為伊為何會常給被告手機，被告應該很懷疑才對等語（
      九十三年度偵字第一四六六九號偵查卷第十一頁至十二頁）；另於偵查中復結
      證稱：伊沒有告訴被告伊所出賣之手機如何而來，但被告應該知道，因為伊不
      可能有那麼多的手機賣給被告等語（同偵查卷第八十二頁）。
  ２、被告自己於偵查中亦坦認：先後曾以每支手機約二千元至四千元之價格，向證
      人甲○○收購手機達十幾支等語（前開偵查卷第八十六頁），則以被告願意收
      購之價格觀之，可知證人甲○○出售予被告之手機，在功能、外型、新穎度上
      ，均仍具相當之市場性，皆屬價值不斐之手機。然證人甲○○係七十五年二月
      十三日生，於九十三年五月間開始出售搶奪手機給被告時起迄至同年八月十七
      日被告為警查獲時止，年齡僅十八歲，家境並非優沃，所從事機車修理工作，
      亦無高薪收入，卻能於短短二、三個月間，持有十幾支（依被告之自白）價值
      不斐之手機出售予被告，任何稍具社會經驗者對於證人甲○○所出售之手機應
      非出自正常合法之來源一事，顯然並無不能知曉之理，此由年僅十八歲之證人
      甲○○於警詢及偵查中均一致陳稱：被告應該知道或懷疑伊出賣之手機係搶奪
      而來的等語，亦可證之。是以被告於收購如附表編號一、二所示之手機時，既
      已係三十六、三十七歲之壯年人，且本身在開計車程車，而依前述，又有販售
      第二級毒品甲基安非他命之情事，足見被告之社會經驗及閱歷豐富，對於上開
      所述之至明道理自難諉稱不知。被告空口否認辯稱：在收購附表編號一、二所
      示手機前，不知該二支手機係贓物云云，不僅與情理相違，更與實情不符，無
      非係被告事後矯飾推諉之卸詞，要無足取。
  ３、據上，被告明知如附表編號一、二所示手機，均係贓物，猶出價向證人甲○○
      收購之故買贓物犯行，證據確鑿，洵堪認定。
二、按甲基安非他命係毒品危害防制條例第二條第二項第二款明定列管之第二級毒品
    ，任何人非經許可，不得販賣。是核：(一)被告販賣甲基安非他命予證人丙○○、
    甲○○所為，係犯毒品危害防制條例第四條第二項之販賣第二級毒品罪。(二)被告
    明知如附表編號一、二所示手機均係贓物，仍向證人甲○○買受部分，則另犯刑
    法第三百四十九條第二項之故買贓物罪。又：
（一）被告販賣前持有第二級毒品甲基安非他命之低度行為，為販賣之高度行為所吸
      收，不另論罪。
（二）被告先後多次販賣第二級毒品甲基安非他命及二次故買贓物之犯行，分別時間
      緊接，各次之方法相同，分別觸犯構成要件相同之罪名，各顯係基於概括之犯
      意為之，均應依連續犯之規定，論以一罪之販賣第二級毒品罪及故買贓物罪，
      並均依法加重其刑。
（三）被告係因販賣第二級毒品甲基安非他命予證人甲○○，而向甲○○收購如附表
      編號一、二所示之贓物手機，以抵販毒價款，所犯上開二罪，有手段目的之牽
      連關係，應從一重之販賣第二級毒品罪處斷。
（四）爰審酌被告前無任何犯罪紀錄，素行良好，有臺灣臺中地方法院檢察署刑案資
      料查註紀錄表、臺灣高等法院被告全國前案紀錄表可按，其明知法令禁止販賣
      第二級毒品，猶故意違犯右開犯行，惡性非輕，且販賣甲基安非他命戕害國人
      身體健康，並有危害社會安全之虞；販賣之對象雖只有二人，但次數非少，因
      而獲取之利潤（包括互易之手機）頗多；又其收購如附表編號一、二所示之贓
      物手機，數量固只有二支，但目的係在供證人甲○○抵償買毒之價款，助長證
      人甲○○施用毒品，誠屬可議，惟被害人田欣萱、薛凊晰因本案之查獲，已取
      回被搶奪之手機；再考之被告犯行僅就收受持有如附表編號一、二所示贓物手
      機，予以坦認，對於所犯販賣第二級毒品、故買贓物犯行，均始終否認，砌詞
      矯辯，態度不佳等一切情狀，量處如主文所示之刑。公訴人雖具體求處被告有
      期徒刑十五年，但考之被告素行良好，本次販賣第二級毒品之對象只有二人，
      被查扣之第二級毒品甲基安非他命數量不多，販賣之時間非長，收購贓物手機
      又僅有二支，犯罪手段、情節並非窮兇惡極，本院綜合各情，認量處如主文所
      示之刑，以足收儆懲之效，公訴人之求刑，尚屬過重，併此明。
三、沒收之宣告：
（一）扣案之第二級毒品甲基安非他命十二小包（驗餘總淨重十八．八三公克），係
      毒品危害防制條例第二條第二項第二款之第二級毒品，爰依同條例第十八條第
      一項前段規定，宣告沒收銷燬之。
（二）扣案之記事本一本及透明分裝袋一包（計十六個），均係被告所有，其中記事
      本內記載有販賣第二級毒品予證人丙○○之紀錄，透明分裝袋則係用來分裝販
      賣第二級毒品之用，皆屬供其違犯右開販賣第二級毒品犯行所用之物，業經本
      院審認如前，爰依毒品危害防制條例第十九條第一項規定，宣告沒收。
（三）扣案之摩托羅拉牌Ｖ２９０型手機一支（序號000000000000000）、如附表編
      號三、四所示之手機，均係被告因販毒予證人丙○○、甲○○，而分別自證人
      丙○○、甲○○取得之物，以供該二人抵償買毒價款，亦經本院審認如前，皆
      為被告因犯右開販賣第二級毒品犯行所得之物，爰依毒品危害防制條例第十九
      條第一項規定，宣告沒收。
（四）至於如附表編號一、二所示手機，雖亦係被告因販賣第二級毒品予證人甲○○
      而取得之物，然按毒品危害防制條例第十九條第一項關於沒收之規定，固採義
      務沒收主義，但該法條並未規定「不問屬於犯人與否」，均沒收之，自仍以屬
      於被告或共犯所有者為限，始應予以沒收。最高法院九十三年度台上字第五八
      八九號裁判可資參照。查如附表編號一、二所示手機，分別係被害人田欣萱、
      薛凊晰遭證人甲○○搶奪之財物，被告對此亦知之甚明，且將編號一所示手機
      已轉售予不知情之證人楊秋霞等情，已詳如前述，而該二支手機亦已由被害人
      田欣萱、薛凊晰分別領回，可知被告並非該二支手機之所有權人，自與毒品危
      害防制條例第十九條第一項規定不合，爰不諭知沒收。
據上論斷，應依刑事訴訟法第二百九十九條第一項前段，毒品危害防制條例第四條第
第二項、第十八條第一項前段、第十九條第一項，刑法第十一條、第五十六條、第三
百四十九條第二項、第五十五條，罰金罰鍰提高標準條例第一條，判決如主文。
本案經檢察官戊○○到庭執行職務
中      華      民      國      九十四      年      五      月    四    日
                                臺灣臺中地方法院刑事第一庭
                                    審判長法  官  張  智  雄
                                          法  官  周  瑞  芬
                                          法  官  莊  嘉  蕙
右正本證明與原本無異。
如不服本判決，應於送達後十日內向本院提出上訴狀（須附繕本），上訴於臺灣高等
法院臺中分院。
                                          書記官
中      華      民      國      九十四      年      五      月    四    日
附錄論罪科刑法條
毒品危害防制條例第四條
製造、運輸、販賣第一級毒品者，處死刑或無期徒刑；處無期徒刑者，得併科新台幣
一千萬元以下罰金。
製造、運輸、販賣第二級毒品者，處無期徒刑或七年以上有期徒刑，得併科新台幣七
百萬元以下罰金。
製造、運輸、販賣第三級毒品者，處五年以上有期徒刑，得併科新台幣五百萬元以下
罰金。
製造、運輸、販賣專供製造或施用毒品之器具者，處一年以上七年以下有期徒刑，得
併科新台幣一百萬元以下罰金。
前四項之未遂犯罰之。
刑法第三百四十九條
收受贓物者，處三年以下有期徒刑、拘役或五百元以下罰金。
搬運、寄藏、故買贓物或為擔保者，處五年以下有期徒刑、拘役
或科或併科一千元以下罰金。
因贓物變得之財物，以贓物論。
附表：
編號一：ＦＫＰＴ牌行動電話一支，序號000000000000000號，係田欣萱於九十三年
        五月二十八日二十二時許，在臺中市○區○○路與中華路交叉口，遭甲○○
        搶奪之物。（檢察官誤為係薛凊晰被搶奪之物）
編號二：摩托羅拉牌亞太行動編號ＳＵＧ３１３９ＡＢＡ手機一支，係薛凊晰於九十
        三年七月二十一日中午十二時三十分許，在臺中市○○區○○路遭甲○○遭
        奪之物。（檢察官誤為係田欣萱被搶奪之物）
編號三：新力易利信牌Ｇ６００型手機一支，序號 000000000000000號
編號四： PANASONIC牌ＧＤ８８型手機一支，序號000000000000000號
